【裁判字號】    89,易緝,19
【裁判日期】    890317
【裁判案由】    違反動產擔保交易法
【裁判全文】
臺灣屏東地方法院刑事判決                          八十九年度易緝字第一九號
    公  訴  人  臺灣屏東地方法院檢察署檢察官
    被      告  甲○○
右列被告因違反動產擔保交易法案件，經檢察官提起公訴（八十七年度偵字第五九七
一號），本院判決如左：
    主  文
甲○○動產擔保交易之債務人，意圖不法之利益，將標的物遷移，致生損害於債權人
，處有期徒刑參月，如易科罰金以參佰元折算壹日。
    事  實
一、甲○○於民國（下同）八十六年十月二十二日，依動產擔保交易法所規定之附條
    件買賣方式，與福灣企業股份有限公司（下稱福灣公司）訂立附條件買賣合約書
    ，以新台幣（下同）六十萬九千二百三十七元購買福特牌ＴＥＬＳＴＡＲ─五Ｄ
    型，車牌號碼ＣＶ─八三九０號自小客貨車一輛，為動產擔保交易之債務人，約
    定每月一期，共分二十四期付清，除第二十四期應給付二十七萬九千九百元外，
    每月付一萬四千三百一十九元，並約定屏東縣內埔鄉○○村○○路三八巷一號即
    甲○○住處為放置上開車輛之所在地，全部價款未付清以前，所有權仍屬出賣人
    所有，買受人不得遷移、出賣或為任何處分，詎被告於收受上揭車輛後，價款繳
    至第六期後，竟意圖為自己不法之所有，自八十七年四月間起，即將上開車輛自
    約地放車地點遷移，餘款五十二萬三千三百二十元拒不繳付，致生損害於福灣公
    司。甲○○經傳拘無著，本院發佈通緝後緝獲到案。
二、案經福灣公司訴請臺灣屏東地方法院院檢察署檢察官偵查起訴。
    理  由
一、訊據被告矢口否認右開犯行，辯稱：伊老闆吳睦煌，說要辦理稅金，伊將身分證
    交給他，伊不知吳睦煌竟去買車云云。惟查，右開事實，業據福灣公司代理人陳
    信義、王俊文分別於偵審中指訴綦詳，證人劉于綾即三重市福特經銷商建富汽車
    公司業務課長於偵查中證稱：我未見過甲○○，甲○○係透過張裕城向我購車，
    全部購車手續均由張裕城代辦，車輛係由張裕城轉交，車款亦是張裕城轉交給我
    的等語，核與證人張裕城即順益汽車公司業務員於偵查中證述：八十六年十月間
    ，甲○○與一位吳姓男子，一同前來向我表明購車，並宣稱他與吳姓男子係親戚
    或僱用關係，我即向同行劉于綾調車等語相符，張裕城另證稱：附條件買賣合約
    書上之簽名均係甲○○本人所簽寫，惟印章係購車時才代刻，訂約時有核對身分
    證，加以影即，且車輛係交由甲○○，由吳姓男子駕駛離開等語（八十七年十月
    二十八日偵訊筆錄），參酌被告於偵查中供稱：老闆吳睦煌有向我說，要用我名
    義購車，不用我付錢，故將身分證交給老闆吳睦去辦理等語（八十七年九月二十
    五日偵訊筆錄），並有附條件買賣合約書、動產擔保交易附條件買賣設定書影本
    各一紙存卷可參，足見該車確由被告透過張裕城所在之順益汽車公司向福灣公司
    購車，福灣公司再向交車之經銷商建富汽車股份有限公司調取車輛，福灣公司係
    本件動產擔保交易之債權人，被告係債務人無誤。
二、本件公訴人囑託台灣地方法院檢察署檢察官訊問吳睦煌，其證稱：曾於八十六年
    十月二十二日徵得甲○○之同意，以其名義，透過張裕城向台北縣三重市建富汽
    車公司，以分期付款方式購買福特牌ＴＥＬＳＴＡＲ─五Ｄ型自小客貨車一輛，
    並告知甲○○無需繳納車款，待張裕城拿附條件買賣合約書來，即由甲○○在張
    裕城面前親自簽名，辦完一切手續再由張裕城拿回該合約書，事後就由張裕城辦
    理領牌及牽車事宜，最後張裕城在新竹將錀匙交給甲○○，甲○○再將車交給我
    等語在卷，所述之情節與張裕城前開證述若核符節，益證被告應允吳睦煌擔任購
    車名義人，並親於附條件買責合約書、動產擔保交易附條件買賣設定書上簽名，
    於張裕城交車後，再轉交吳睦煌使用，被告翻異其在偵查中供述，改稱吳睦煌索
    取其身分證係用於報稅（金）而非購車，顯然不實，要係卸責之詞，不堪採信。
三、吳睦煌另證稱：其繳交三個月之分期款，使用至八十七年四月後，將該車錀匙交
    給甲○○，自此未再使用該車，亦未繳納車款等語（偵卷第四十六、第四十七頁
    ），益見八十七年四月後該車即由被告保管使用中，而告訴人福灣公司多次至約
    定放車地點即被告之住所及被告在新竹之居所查看，均未發現該車之事實，已據
    告訴人代理人連信義偵查中指陳明確，至被告與吳睦煌約定不用支付購車款，係
    渠等內部之約定，無礙其成為動產擔保交易債務人之地位，是被告以上詞置辯，
    顯屬事後飾詞圖卸之詞，殊難採信。事證明確，其犯行堪以認定。
四、核被告所為，係犯動產擔保交易法第三十八條之罪，爰審酌被告將上開車輛他遷
    ，告訴人迄今未能尋獲，所生之危害及犯後又矢口否認犯行，毫無悔意等一切情
    狀，量處如主文所示之刑，並諭知易科罰金之折算標準。
據上論斷，應依刑事訴訟法第二百九十九條第一項前段，動產擔保交易法第三十八條
、刑法第十一條前段、第四十一條，罰金罰鍰提高標準條例第一條、第二條，判決如
主文。
本案經檢察官林津鋒到庭執行職務。
中      華      民      國     八十九     年      三     月     十七    日
                                      臺灣屏東地方法院刑事第一庭
              法  官    陳定國
右正本證明與原本無異。
對於本判決如有不服應於收受送達後十日內向本院提出上訴書狀上訴於台灣高等法院
高雄分院並按他造當事人之人數附具繕本。
                                          書記官   丁廣飛
中      華      民      國     八十九     年      三     月     十七    日
附錄本判決科刑法條：
動產擔保交易法第三十八條
動產擔保交易之債務人，意圖不法之利益，將標的物遷移、出賣、出質、移轉、抵押
或為其他處分，致生損害於債權人者，處三年以下有期徒刑、拘役或科或併科六千元
以下之罰金。


司法院資訊處製作；財團法人民間司法改革基金會備份。
